臺灣臺南地方法院交通事件裁定　　　　 93年度交聲字第642號
移
受 處分 人
即 異議 人　甲○○
上列受處分人因違反道路交通管理處罰條例案件，對於交通部公
路總局嘉義區監理所麻豆監理站民國九十三年十二月七日所為之
裁決處分（處分案號：麻監裁罰字第裁七五－Ｚ0000000
0號）有關「在高速公路超速行駛」部分聲明異議，本院裁定如
下：
    主  文
異議駁回。
    理  由
一、聲明異議意旨略以：受處分人即異議人甲○○否認於民國九
    十三年十月十九日十五時十二分許，駕駛車牌號碼六七七０
    －ＧＦ號自用小客車，行經最高速限為時速一００公里之國
    道一號公路南下一一一‧七公里處時，有行車速度為時速一
    一九公里而超速十九公里之違規事實。因當時異議人見警員
    攔停行駛於異議人同向前方內側車道之棕色箱型車未果後，
    始轉而攔停異議人所駕駛之前開車輛，異議人認為執勤警員
    似有「前後車均超速，一車不停另攔一車」之意，且本件舉
    發違規未提供舉證照片，縱雷射槍測速器係瞄準單一目標偵
    測亦不能證明是異議人所駕駛之前開車輛違規，又假若前後
    車均超速亦應無法確認究係何車觸發測速器而無法告發，故
    異議人認該警員舉發不合情理，乃不服原裁處，而提起本件
    異議云云。
二、按汽車行駛高速公路，應依速限標誌指示，高速公路交通管
    制規則第五條第一項前段定有明文。次按汽車行駛於高速公
    路，而不遵管制之規定者，處汽車駕駛人新臺幣三千元以上
    六千以下罰鍰，並記違規點數一點，道路交通管理處罰條例
    第三十三條第一項及第六十三條第一項第一款亦規定甚明。
三、經查：
（一）本件受處分人即異議人甲○○於九十三年十月十九日十五
      時十二分許，駕駛六七七０－ＧＦ號自用小客車，行經最
      高限速為時速一００公里之國道一號公路南下一一一‧七
      公里處時，為警以雷射槍測速器測獲該車行車速度高達時
      速一一九公里，有超速十九公里而不遵高速公路速限管制
      之規定等違規事實，經警攔停告知其違規事實並當場出示
      雷雷射槍測速器鎖定之時速數據予異議人觀看後，執勤員
      警乃當場製單舉發等情，有內政部警政署國道公路警察局
      公警局交字第Ｚ00000000號舉發違反道路交通管
      理事件通知單、內政部警政署國道公路警察局第二警察隊
      九十三年十一月二十四日公警二交訴字第０九三０００二
      八０五號函及九十四年一月二十八日公警二交字第０九三
      ０００三二五六號函暨檢附之雷射測速槍檢驗證明及使用
      說明各一份在卷可考。
（二）其次，本件執勤員警所用之手提式雷射槍測速器，編號為
      ＵＸ００九０三四號，乃國外先進科學測速儀器，因我國
      經濟部中央標準檢驗局尚未有檢定雷射槍測速器之規範，
      故在未有檢定規範以前適用國際檢驗規定，亦即國外需經
      過檢定合格始得出廠。而本件取締超速所使用之雷射槍測
      速器經國際警察協會認證，符合高速公路安全委員會所訂
      立之標準，此並有認證書一紙存卷可按。又此等經過國外
      認證之雷射槍測速器，其精密度甚高，可將測速所得結果
      之誤差值，維持在正負每小時一英里以內，其測距之誤差
      值，亦在正負十五公分以內，此復有卷附之檢驗證明一份
      足資佐證。基此，本件執勤警員所使用之雷射槍測速器之
      準確度，應值得信賴，當無測速錯誤之顧慮，故本件受處
      分人即異議人甲○○辯稱：雷射槍測速器之檢測結果並不
      準確云云，經核尚非可採。因之，受處分人即異議人甲○
      ○有於前述時、地，駕車行經最高速限為時速一百公里之
      國道一號公路南向一一一‧七公里處時，其行車速度為時
      速一一九公里，而有超速之違規行為等事實，應堪認定。
（三）再者，交通勤務警察或依法令執行交通稽查任務人員，開
      單舉發違反道路交通管理處罰條例所列之違規事實，經公
      路主管機關或警察機關所為之裁決處罰，本質上為行政處
      分，係公務員基於職務上權力，依法就特定之具體事件所
      為，並具有公法上效果之單方行政行為。而根據公務員為
      公法上行為具有公信力之原則，該行政處分當可被推定為
      真正，且其據以依法處分之事實認定，亦應可推定為正確
      無誤，故本此公信原則，立法者乃制定上開相關規定，使
      交通勤務警察或依法令執行交通稽查任務人員，在特殊情
      形下，當場不能或不宜攔截製單舉發時，得當機處置而逕
      行舉發，以達成維護交通秩序及公共安全之行政目的。反
      之，若謂公務員之一切行政行為，均需預留證據以證明其
      為真實，則國家行政勢必窒礙難行，且相關行政目的亦難
      達成，故刑事訴訟法就犯罪證據有關之規定中，與屬行政
      秩序罰之交通違規裁罰本旨不合之部分，自不在準用之列
      。從而，交通違規行政爭訟之舉證責任原理，應非如刑事
      案件中，必須超越任何合理懷疑，始可為有罪判決之嚴格
      程度，而係應與民事訴訟之舉證責任原理相類似，亦即基
      本上應就行政機關與人民所各自主張有利於己之事實，分
      配其應盡之舉證責任，而非逕予適用刑事訴訟上之「無罪
      推定」原則，此觀諸行政訴訟法第一百三十六條，規定行
      政訴訟程序準用民事訴訟法第二百七十七條舉證責任分配
      原則之立法意旨，即可明瞭。
（四）基此，異議人甲○○雖辯稱：本件執勤員警舉發之超速違
      規行為不能證明係其所為云云。然就異議人於上開時、地
      超速違規等事實，業經內政部警政署國道公路警察局第二
      警察隊函覆在卷，且前開警察隊九十三年十一月二十四日
      公警二交訴字第０九三０００二八０五號及九十四年一月
      二十八日公警二交字第０九三０００三二五六號二函中亦
      載明：「異議人違規時車流量正常，查本隊測速器（雷射
      槍）係以雷射光束瞄準同時於車道行駛車輛中之單一目標
      車進行偵測，偵測時不受其他車道上行駛中之車輛干擾及
      當時道路車流量之影響。另查證執勤員警，當時確實測得
      六六七０－ＧＦ號車速超速違規」、「執勤員警於違規當
      時即有出示予駕駛人察看測速器（雷射槍之數據）」等語
      。再者，本件執勤警員所用之雷射槍測速器乃國外先進科
      學測速儀器，精密度甚高，已如前述，則本件執勤警員所
      使用之雷射槍測速器之準確度，應值信賴，當無測速錯誤
      之虞。況且，異議人就本件執勤警員之舉發有誤，未提出
      任何相關事證以供調查，且核無任何其他證據，足資證明
      本件執勤警員有何誤認、誤記或捏造事實違法取締之情事
      ，本院自無從為有利於異議人事證之認定，是異議人前開
      所辯，顯係卸責之詞，自無可採。
四、綜上所述，受處分人即異議人甲○○於前述時、地，有在高
    速公路超速行駛之違規行為既可認定，從而，內政部警政署
    國道公路警察局國道第二警察隊造橋分隊警員予以開單舉發
    ，嗣經原處分機關即交通部公路總局嘉義區監理所麻豆監理
    站，據此並引用前開道路交通管理處罰條例第三十三條第一
    項及第六十三條第一項第一款之規定等規定，而裁處異議人
    有關「在高速公路超速行駛」部分罰鍰新台幣三千元，並記
    違規點數一點，於法亦無不當。本件異議內容，經核尚非有
    理，故應予駁回。
五、據上論斷，應依道路交通案件處理辦法第十九條，裁定如主
    文。
中　　華　　民　　國　　94　　年　　5 　　月　　31　　日
　　　　                 交通法庭  法　官　鄭燕璘
以上正本證明與原本無異。
如不服本裁定應於送達後5日內向本院提出抗告狀。
　　        　　　　　　 　　　　　書記官　陳金堂
中　　華　　民　　國　　94　　年　　6 　　月　　2 　　日
